【裁判字號】    97,家抗,8
【裁判日期】    970508
【裁判案由】    死亡宣告
【裁判全文】
臺灣高等法院臺南分院民事裁定  97年度家抗字第8號
抗告人  甲○○○○○○
代理人  乙○○
上列抗告人因死亡宣告事件，對於中華民國九十六年五月三日臺
灣臺南地方法院九十六年度亡字第六號裁定，提起抗告，本院裁
定如下：
    主  文
抗告駁回。
抗告程序費用新台幣壹仟元由抗告人負擔。
    理  由
一、本件抗告意旨略以：按死亡一經宣告即推定失蹤人為死亡，
    影響失蹤人權益甚距，因部分親戚及友人均住在國外，為昭
    慎重，抗告人才多逾六個月期間查詢招尋，原審以聲請逾期
    ，依民事訴訟法第五百四十五條規定裁定駁回，顯非合法，
    爰聲請廢棄原裁定等語。
二、按宣告死亡事件，除本章別有規定外，準用第五百四十條至
    第五百五十三條之規定，民事訴訟法第六百二十五條定有明
    文。次按民事訴訟法第五百四十五條第一項規定，聲請人得
    於申報權利之期間已滿後，三個月內聲請除權判決，此三個
    月為不變期間，逾此期間之聲明即應以裁定駁回之，此為實
    務界一貫之見解，法條雖規定為聲請人「得」於申報權利之
    期間已滿後三個月內為之，此係規定聲請除權判決與否為當
    事人之權利，非謂聲請人逾此期間之聲請仍應准許。
三、經查：抗告人為宣告失蹤人林福壽死亡事件，於九十四年八
    月十二日向原審聲請公示催告，經原審九十四年度家催字第
    二四八號裁定准為公示催告在案，抗告人並於同年十二月十
    日將該公示催告裁定刊登新聞紙之事實，有抗告人所提民眾
    日報在卷可稽（見原審卷第八頁），是失蹤人陳報其生存或
    第三人陳報失蹤人生死之期間，係自抗告人登載上開新聞紙
    之翌日起滿七個月即九十五年七月十日時屆滿，則依前開法
    文規定，抗告人應於上開期間屆滿後三個月內即九十五年十
    月十日前聲請為失蹤人死亡宣告之判決，抗告人遲至九十六
    年四月十二日始向原審聲請，其聲請於法不合，原審駁回其
    聲請，自無不當。抗告意旨指摘原裁定不當，求予廢棄改判
    ，為無理由，應駁回其抗告。
四、據上論結，本件抗告為無理由，依民事訴訟法第四百九十五
    條之一、第四百四十九條第一項、第六百三十四條第二項，
    裁定如主文。
中    華    民    國    97    年    5     月    8     日
                  民事第二庭    審判長法  官  丁振昌
                                      法  官  李素靖
                                      法  官  吳上康
上為正本係照原本作成。
如不服本裁定，僅得於收受本裁定正本送達後10日內以適用法規
顯有錯誤為理由，向本院提出再抗告狀（須附繕本）依法應繳納
抗告費新台幣1千元，並委任律師為訴訟代理人，經本院許可後
始可再抗告於最高法院。
中    華    民    國    97    年    5     月    12    日
                                      書記官  易慧玲
【附記】
民事訴訟法第495條之1第2項準用同法第466條之1第1、2項規定
：
(1)對於第二審判決上訴，上訴人應委任律師為訴訟代理人。但上
  訴人或其法定代理人具有律師資格者，不在此限。
(2)上訴人之配偶、三親等內之血親、二親等內之姻親，或上訴人
  為法人、中央或地方機關時，其所屬專任人員具有律師資格並
  經法院認為適當者，亦得為第三審訴訟代理人。
民事訴訟法第466條之2：
  上訴人無資力委任訴訟代理人者，得依訴訟救助之規定，聲請
  第三審法院為之選任律師為其訴訟代理人。


司法院資訊處製作；財團法人民間司法改革基金會備份。
